臺灣花蓮地方法院刑事判決　　　　　　　 94年度重訴字第2號
公　訴　人　臺灣花蓮地方法院檢察署檢察官
被　　　告　被告Ｄ　姓名年籍住.
上列被告因違反貪污治罪條例等案件，經檢察官提起公訴（94年
度偵字第1803號、第1804號、第1805號、第1991號）及追加起訴
（94年度偵字第2377號、第2738號），本院判決如下：
    主  文
Ｄ對於依據法令從事公務之人員，關於違背職務之行為，交付賄
賂，處有期徒刑伍月，褫奪公權壹年。扣案如附表二所示之物，
均沒收。
    事  實
一、Ｄ（適用證人保護法，姓名年籍詳卷附對照表）其明知大陸
    地區人民非經主管機關許可，不得進入臺灣地區，且不得使
    大陸地區人民非法進入臺灣地區，竟與姓名年籍不詳綽號「
    吳秉桓」之成年男子、丙○○（以上2 人所涉犯行，未據偵
    查起訴）及丁○○、乙○○、李新金、黃文明（以上4 人所
    涉犯行，經本院另案審理），基於共同行使使公務員登載不
    實之文書之概括犯意及使大陸地區人民非法進入臺灣地區之
    犯意聯絡，由「吳秉桓」出資，Ｄ則經由丙○○之介紹而找
    到丁○○，另自行找到乙○○、李新金及黃文明等人擔任假
    結婚之人頭丈夫，再由Ｄ安排丁○○、乙○○、李新金、黃
    文明等人搭機至大陸地區福建省福州市，分別與其等基於上
    開共同行使使公務員登載不實之概括犯意聯絡之大陸地區女
    子陳賽香、楊七妹、余新英、余小珍，在大陸地區結婚，藉
    以取得大陸地區福建省福州市公證處認證之結婚公證書。嗣
    丁○○等4 人返臺後，於附表一所示時間，持上開結婚公證
    書，前往附表一所示之戶政事務所辦理結婚登記，使不知情
    之戶政事務所承辦戶籍登記人員，將此結婚之不實事項登載
    於其職務上所掌管之戶籍登記簿上，並據以核發戶籍謄本，
    足以生損害於戶政機關對於戶政資料管理之正確性。丁○○
    等4 人復於附表一所示之時間，持上開登載不實之戶籍謄本
    至附表一所示之戶籍地派出所，辦理大陸地區人民進入臺灣
    地區對保手續後，再持上開不實之戶籍謄本等資料，向內政
    部警政署入出境管理局（以下簡稱境管局）申請陳賽香等 4
    人以探親名義入境臺灣地區而行使之，使內政部警政署入出
    境管理局承辦之公務員未查，而核准發給大陸地區人民中華
    民國台灣地區旅行證，足以生損害於內政部警政署入出境管
    理局核發中華民國台灣地區旅行證之正確性，陳賽香、余小
    珍、余新英乃分別持該旅行證於附表一所示之時間進入臺灣
    地區；楊七妹雖經乙○○於92年11月26日向境管局申辦上開
    來台，但卻因故未進入臺灣地區而未遂。嗣因當時任職於花
    蓮縣警察局花蓮分局民意派出所警員戊○○知悉余小珍及余
    新英係以假結婚來臺之大陸人士，Ｄ竟基於交付賄賂之故意
    ，於93年10月18日員警戊○○完成余小珍、余新英對保程序
    之數日後，在Ｄ之住處，交付1位大陸女子5,000元，共計 2
    名大陸女子之賄款1 萬元予員警戊○○（所涉收受賄賂罪，
    經本院另行判決），戊○○明知上開2 名大陸女子未在申報
    地址居住，因收受上開賄賂而違背職務未予查緝並提報失蹤
    人口。嗣經調查局於94年4月25 日搜索Ｄ之住處（詳細地址
    詳卷），並扣得如附表二所示之物品，而查悉上情。
二、案經法務部調查局東部機動工作組移送臺灣花蓮地方法院檢
    察署檢察偵查起訴。
    理  由
一、按被告以外之人於審判外之言詞或書面陳述，除法律有規定
    者外，不得作為證據；次按被告以外之人於審判外之陳述，
    雖不符前4 條之規定，而經當事人於審判程序同意作為證據
    ，法院審酌該言詞陳述或書面陳述作成時之情況，認為適當
    者，亦得為證據；當事人、代理人或辯護人於法院調查證據
    時，知有第159條第1項不得為證據之情形，而未於言詞辯論
    終結前聲明異議者，視為有前項之同意，刑事訴訟法第 159
    條第1項、第159條之5第1項、第2 項分別定有明文。查公訴
    人以證人丁○○、乙○○、李新金於調查局中之證述，為被
    告Ｄ犯罪之證據，被告對上開證據均未於言詞辯論終結前聲
    明異議，且經本院審酌上開陳述作成時之情況，並無違法取
    供等不適當之情形，揆諸前揭說明，上開證據應具證據能力
    。
二、上揭事實，業據被告Ｄ於調查局詢問、偵查及本院審理中坦
    承不諱，經核與同案被告戊○○供述之收受賄賂情節相符，
    並有證人丁○○、乙○○、李新金於調查局詢問、偵查中之
    證詞在卷可佐，另有大陸結婚證書影本、結婚登記申請資料
    、戶籍資料、大陸地區人民進入臺灣地區保證書、大陸地區
    人民進入臺灣地區旅行證申請書、入出境紀錄各4 份附卷可
    稽，另有如附表二所示之物扣案可查，被告上開自白與事實
    相符，堪信為真實。本案事證明確，被告犯行堪以認定，應
    予依法論科。
三、按行為後法律有變更者，適用行為時之法律。但行為後之法
    律有利於行為人者，適用最有利於行為人之法律，刑法第 2
    條第1 項定有明文。查被告於行為後，刑法業於95年7月1日
    修正生效，自應依上開規定，為新舊法之比較，茲比較新舊
    法之結果（詳如附表三），依最高法院95年度第8 次刑事庭
    會議見解，應分別適用對被告等人有利之規定論處。
四、被告行為後，貪污治罪條例於95年5月30日修正公布（同年7
    月1日施行），但關於貪污治罪條例第11第1項、第3 項之交
    付賄賂罪均未修正，自無須再比較新舊法律適用；另修正前
    貪污治罪條例第2 條前段規定「依據法令從事公務之人員，
    犯本條例之罪者，依本條例處斷」，經95年5 月30日修正為
    「公務員犯本條例之罪者，依本條例處斷。」然此僅係為配
    合本次刑法公務員定義修正所為之文字變動，而95年7月1日
    修正公布施行之刑法第10條第2 項關於公務員定義之規定，
    雖由「依法令從事於公務之人員」，修正為「依法令服務於
    國家、地方自治團體所屬機關而具有法定職務權限，以及其
    他依法令從事於公共事務，而具有法定職務權限者」及「受
    國家、地方自治團體所屬機關依法委託，從事與委託機關權
    限有關之公共事務者」，無論修法前、後，被告行賄之對象
    戊○○之身分均符合刑法上所稱之公務員，並無二致，均無
    礙於本案被告仍有貪污治罪條例之適用，經新舊法比較結果
    ，修正後之貪污治罪條例第2 條對被告而言並無較有利，依
    刑法第2條第1項前段，仍應適用修正前之貪污治罪條例第 2
    條之規定。
五、按被告行為開始後，台灣地區與大陸地區人民關係條例第79
    條第1 項雖於92年10月29日修正公布，同年12月31日施行，
    然因連續犯屬裁判上一罪，故應以被告最後行為時即93 年8
    月11日之法律論處，故無新舊法比較之適用，附此敘明
六、核被告所為，各係犯刑法第216條、第214條行使使公務員登
    載不實文書罪，及違反臺灣地區與大陸地區人民關係條例第
    15條第1項之規定，應依同法第79條第1項之規定處斷（以上
    為大陸女子陳賽香、余新英、余小珍以假結婚方式非法入境
    臺灣地區部分）、刑法第216條、第214條行使使公務員登載
    不實文書罪，及違反臺灣地區與大陸地區人民關係條例第15
    條第1項之規定未遂，應依同法第79條第4項、第1 項之規定
    處斷（以上為大陸女子陳賽香以假結婚方式非法入境臺灣地
    區未遂部分），對於依據法令從事公務之人員關於違背職務
    之行為交付賄賂罪（被告行賄戊○○部分），被告上開非法
    使大陸地區人民陳賽香進入臺灣地區未遂罪部分，應依刑法
    第25條第2 項規定減輕其刑。另被告所為使公務員登載不實
    之低度行為，應由行使之高度行為所吸收，不另論罪。又被
    告與姓名年籍不詳綽號「吳秉桓」、丙○○、丁○○、乙○
    ○、李新金、黃文明之成年男子間，就上開行使使公務員登
    載不實罪、使大陸地區人士非法進入臺灣地區罪，及與陳賽
    香、楊七妹、余新英、余小珍就行使使公務員登載不實文書
    罪，有犯意聯絡及行為分擔，均為共同正犯。被告多次行使
    使公務員登載不實及使大陸地區人民非法進入臺灣地區既遂
    、未遂之犯行，時間緊接，所犯罪名相同，顯係出於概括之
    犯意為之，為連續犯，爰依修正前刑法第56條之規定以一罪
    論，並加重其刑。起訴書漏未論及被告與丁○○、乙○○、
    李新金、黃文明各自至戶政機關取得使公務員登載不實之戶
    籍謄本，並持之向各轄區警員及境管局辦理相關手續等犯行
    ，惟上開部分與以起訴有罪部分有牽連犯之裁判上一罪關係
    ，本院自應併予審酌。又追加起訴部分與本案為同一案件，
    且業據公訴人當庭縮減此部分追加起訴，本院爰不予重複審
    酌。被告所犯上開3 罪間，有方法目的之牽連關係，為牽連
    犯，應從一重之交付賄賂罪處斷。被告所為交付賄賂犯行，
    其情節輕微，且交付之財物在5 萬元以下，此部分應依貪污
    治罪條例第12條第2 項規定減輕其刑。又被告就上開所犯交
    付賄賂罪，於偵查中自白犯罪，符合貪污治罪條例第11條第
    4 項後段規定，應減輕其刑，並依刑法第66條但書規定得減
    輕至3分之2。另被告於偵查中供述本案案情，因而使檢察官
    得以查獲並追訴收受賄賂之被告戊○○，並經台灣花蓮地方
    法院檢察署檢察官事先同意，亦符合證人保護法第14 條第2
    項之規定，應遞減輕其刑，並依刑法第66條但書規定得減輕
    至3分之2。爰審酌被告並無犯罪紀錄，有台灣高等法院被告
    前案紀錄表1 份在卷可稽，其犯罪之手段、方法、所為足以
    影響政府機關對戶政管理及大陸地區人民入出境資料管理之
    正確性，並對國家治安危害甚大，甚且為求免遭查報而交付
    賄賂予警員，惟其犯罪後坦承犯行，尚知悔悟等一切情狀，
    量處如主文所示之刑，並依貪污治罪條例第17條規定諭知褫
    奪公權1年。
七、扣案如附表二所示之物品，為被告所有或為同案被告丁○○
    、陳賽香所有，且均係供犯本案所用之物品，應依刑法第38
    條第1項第2款規定宣告沒收。另扣案謝瑞銀國民兵身份證明
    書1張、趙金榮結婚證1冊均非被告所有，且非供犯本案所用
    之物品，業據被告供陳在卷（本院重訴字第2號卷三第67 頁
    ）。此外，亦查無證據足認上開物品為被告犯本案所用之物
    ，爰不予宣告沒收，附此敘明。
據上論斷，應依刑事訴訟法第299條第1項前段、刑法第11條前段
、第2條第1項前段、第28條、第216條、第213條、第38條第1 項
第2款、修正前刑法第56條、第55 條，臺灣地區與大陸地區人民
關係條例第15條第1項、第79條第1項、第3 項，貪污治罪條例第
11條第1項、第3項、第4項、第12條第2項、第17條，證人保護法
第14條第2項，判決如主文。
本案經檢察官甲○○到庭執行職務。
中　　華　　民　　國　　96　　年　　4　 　月　　13　　日
　　　　　      　　　　臺灣花蓮地方法院刑事第二庭
                            審判長法　官　李 豫 雙
                                  法  官  楊 仲 農
                                  法  官  俞 秀 美
上列正本證明與原本無異。
如對本判決不服，應於送達後10日內，向本院提出上訴狀。（應
抄附繕本）
                                  書記官
中　　華　　民　　國　　96　　年　　4 　　月　　16　　日
附錄本判決論罪之法律條文：
中華民國刑法第216條
(行使偽造變造或登載不實之文書罪)
行使第二百十條至第二百十五條之文書者，依偽造、變造文書或
登載不實事項或使登載不實事項之規定處斷。
中華民國刑法第213條
(公文書不實登載罪)
公務員明知為不實之事項，而登載於職務上所掌之公文書，足以
生損害於公眾或他人者，處一年以上七年以下有期徒刑。
臺灣地區與大陸地區人民關係條例第15條
左列行為不得為之：
一  使大陸地區人民非法進入臺灣地區。
二  招攬臺灣地區人民未經許可使之進入大陸地區。
三  使大陸地區人民在臺灣地區從事未經許可或與許可目的不符
    之活動。
四  僱用或留用大陸地區人民在臺灣地區從事未經許可或與許可
    範圍不符之工作。
五  居間介紹他人為前款之行為。
臺灣地區與大陸地區人民關係條例第79條
違反第十五條第一款規定者，處五年以下有期徒刑、拘役或科或
併科新台幣五十萬元以下罰金。
以犯前項之罪為常業者，處一年以上七年以下有期徒刑，得併科
新台幣一百萬元以下罰金。
第一項之未遂犯罰之。
貪污治罪條例第11條
對於第二條人員，關於違背職務之行為，行求、期約或交付賄賂
或其他不正利益者，處一年以上七年以下有期徒刑，得併科新臺
幣三百萬元以下罰金。
對於外國、大陸地區、香港或澳門之公務員，就跨區貿易、投資
或其他商業活動有關事項，為前項行為者，處五年以下有期徒刑
或科新臺幣一百萬元以下罰金。
不具第二條人員之身分而犯前二項之罪者，亦同。
犯前三項之罪而自首者，免除其刑；在偵查或審判中自白者，減
輕或免除其刑。
在中華民國領域外犯第一項、第二項之罪者，不問犯罪地之法律
有無處罰規定，均依本條例處罰。
附表一
┌─┬────┬────┬────┬─────┬────┐
│編│臺灣地區│大陸地區│辦理結婚│辦理對保程│大陸地區│
│號│人頭    │人士    │登記之時│序之時間、│人士入境│
│  │        │        │間、地點│地點      │時間    │
├─┼────┼────┼────┼─────┼────┤
│一│丁○○  │陳賽香  │92年12月│92年12月30│93年8月 │
│  │        │        │2日向花 │日向花蓮縣│11日    │
│  │        │        │蓮縣壽豐│警察局吉安│        │
│  │        │        │鄉戶政事│分局鹽寮派│        │
│  │        │        │務所辦理│出所      │        │
├─┼────┼────┼────┼─────┼────┤
│二│乙○○  │楊七妹  │92年11月│92年11月25│未入境  │
│  │        │        │17日向花│日向花蓮縣│        │
│  │        │        │蓮縣壽豐│警察局吉安│        │
│  │        │        │鄉戶政事│分局鹽寮派│        │
│  │        │        │務所辦理│出所      │        │
├─┼────┼────┼────┼─────┼────┤
│三│李新金  │余新英  │92年10月│92年10月18│93年2月2│
│  │        │        │7日向花 │日向花蓮縣│日      │
│  │        │        │蓮縣花蓮│警察局花蓮│        │
│  │        │        │市戶政事│分局民意派│        │
│  │        │        │務所    │出所      │        │
├─┼────┼────┼────┼─────┼────┤
│四│黃文明  │余小珍  │92年10月│92年10月9 │93年2月2│
│  │        │        │9日向花 │日向花蓮縣│日      │
│  │        │        │蓮縣花蓮│警察局花蓮│        │
│  │        │        │市戶政事│分局民意派│        │
│  │        │        │務所    │出所      │        │
└─┴────┴────┴────┴─────┴────┘
附表二：
 1  乙○○結婚證                         1    冊
 2  丁○○結婚證                         1    冊
 3  丁○○福州第一醫院門診病歷           1    冊
 4  大陸地區人民進入台灣地區保證書       3    張
 5  丁○○印章                           1    枚
 6  戶籍謄本                             22   張
 7  單身宣誓書                           3    張
 8  無血緣關係聲明書                     6    張
 9  常住人口登記卡等資料                 17   張
 10  陳賽香戶口名簿影本                   2    張
 11  面證應對問答守則                     1    張
 12  海峽會證明書                         1    張
 13  委託書                               1    張
 14  境管局面談通知書                     1    張
附表三
┌───┬───────┬────────┬──────┐
│比較  │修正前刑法於本│新刑法於本案適用│新舊法比較結│
│法條  │案適用之法律效│之法律效果      │果          │
│      │果            │                │            │
├───┼───────┼────────┼──────┤
│刑法第│犯一罪而其方法│刪除（原則上數犯│本條以修正前│
│55條後│或結果之行為犯│罪行為依數罪併罰│刑法較有利於│
│段    │他罪名者，從一│處斷）。        │被告。      │
│      │重處段。      │                │            │
├───┼───────┼────────┼──────┤
│刑法第│連續數行為而犯│刪除（原則上數犯│本條以修正前│
│56條  │同一之罪名者，│罪行為依數罪併罰│刑法較有利於│
│      │以一罪論（即依│處斷）。        │被告。      │
│      │裁判上一罪處斷│                │            │
│      │）。得加重其刑│                │            │
│      │至二分之一。  │                │            │
└───┴───────┴────────┴──────┘
